臺灣高等法院高雄分院刑事判決　　　　 94年度上訴字第807號
上　訴　人　臺灣高雄地方法院檢察署檢察官
被　　　告　甲○○
選任辯護人　李衍志　律師
上列上訴人因被告違反漁業法案件，不服臺灣高雄地方法院94年
度訴字第881 號中華民國94年4 月27日第一審判決（起訴案號：
臺灣高雄地方法院檢察署93年度偵字第25015 號），提起上訴，
本院判決如下：
    主  文
原判決撤銷。
甲○○違反主管機關依漁業法第44條第1 款、第2 款所為「我國
漁船不得在公海捕撈或持有鮭鱒魚」之公告事項，處有期徒刑伍
月，如易科罰金，以參佰元折算壹日。
    事  實
一、緣於民國80年1 月11日，甲○○與洪榮村集資向「南寶漁業
    股份有限公司」購得「立財6 號」漁船後，將之改名為「啟
    威號」，船籍港為高雄港，嗣於82年間，啟威號因在北太平
    洋從事流網作業，經行政院農業委員會撤銷漁業執照，洪榮
    村即將該漁船股份讓與甲○○，甲○○隨即再將船名更名為
    「順進壹號」後，於92年7 月31日將該漁船註冊為「喬治亞
    共和國」船籍，惟原啟威號為本國高雄港籍仍未註銷，其明
    知我國漁船禁止在我國200 浬外海域從事流網作業、不得攜
    帶流網魚具或設備，及不得在公海捕撈或持有鮭鱒魚等行政
    院農業委員會依漁業法第44條第1 款、第2 款、第3 款規定
    所公告之事項，而於93年5 月21日，駕駛前開漁船攜帶流網
    漁具、設備前往中途島西北方約800 浬海域，以流刺網漁具
    或設備捕撈鮭魚。嗣為美國海岸防衛隊偵察機發現，通知日
    本後，由日本巡邏艇在北緯43度47分、東經165 度21分公海
    登船臨檢查獲。
二、案經行政院農業委員會漁業署函請臺灣高雄地方法院檢察署
    檢察官偵查起訴，經原審適用簡式審判程序審理。
    理  由
一、本件被告甲○○（下稱被告）所犯係死刑、無期徒刑、最輕
    本刑為3 年以上有期徒刑以外之罪，被告於本院準備程序及
    審理時就被訴事實為有罪之陳述，經審判長告知簡式審判程
    序之旨，並聽取公訴人及被告之意見後，當庭諭知進行簡式
    審判程序，先予敘明。
二、上開事實，業據被告於偵訊及審理時均供承不諱，並有蒐證
    照片5 張、行政院農業委員會漁業署93年9 月10日漁三字第
    09 31331424 號函附順進壹號經美日海岸巡防隊查獲之中譯
    資料、財政部高雄關稅局93年9 月20日高普稽字第09310101
    99號函所附順進壹號漁船結關資料、及日方調查結果資料在
    卷可佐（警卷第9 頁、第30頁至39頁；偵查卷第52頁）；另
    上開漁船原名為「立財6 號」，船籍港為高雄港，於82年1
    月11日因買賣所有權移轉，更名為「啟威號」，82年間因在
    北太平洋從事流網作業，經行政院農業委員會撤銷漁業執照
    ，洪榮村即將該漁船股份讓與被告，被告再將船名更名為「
    順進壹號」後，並於92年7 月31日將「順進壹號」漁船註冊
    為「喬治亞共和國」船籍，惟原啟威號為本國高雄港籍之註
    冊仍未註銷等情，亦為被告所是認，並經證人洪榮村、劉家
    禎證述明確，且有交通部高雄港務局高港監理字第
    0930019373 號 函所附啟威號船舶事項表、喬治亞共和國航
    運局臨時航海證書附卷可證。
三、按主管機關為資源管理及漁業結構調整，得以公告規定下列
    事項：1.水產動植物之採補或處理之限制或禁止。2.水產動
    植物或其他製品之販賣或持有之限制或禁止。3.漁具、漁法
    之限制或禁止，漁業法第44條第1 、2 、3 款定有明文，是
    行政院農業委員會依漁業法第44條第1 款、第2 款規定公告
    ：我國漁船不得在公海捕撈或持有鮭鱒魚；及依同法第44條
    第3 款訂定流網漁業管理要點，該要點第2 項明定：我國漁
    船禁止在我國200 浬外海域從事流網作業；第4 項規定：我
    國漁船未經核准經營流網漁業，不得改造為流網漁船或加裝
    流網設備或攜帶流網漁具或設備。查上開「順進壹號」漁船
    被查獲以流網漁具或設備捕撈鮭魚之時，其船籍雖註冊為喬
    治亞共和國籍，惟其原船名「啟威號」係註冊為我國高雄港
    船籍，該船籍並未註銷，已詳述如前，故該漁船仍應視為我
    國籍漁船甚明，被告駕駛該我國籍漁船在中途島西北方約80
    0 哩海域以流網漁具或設備捕撈鮭魚，顯已違反前揭行政院
    農業委員會公告之事項，至堪認定。
四、核被告所為，係違反主管機關依漁業法第44條第1 款、第2
    款、第3 款所為之公告事項，應分別依漁業法第60條第2 項
    違法採捕水產動物罪、及第61條違法使用漁具罪論處。被告
    所犯上開二罪間有方法結果之牽連關係，應從一重之違法採
    捕水產動物罪處斷。
五、原審據以論處被告罪刑，固非無見；惟查：順進壹號漁船原
    名為啟威號，註冊為我國高雄港籍漁船，雖其嗣後更名為順
    進壹號，並註冊為喬治亞共和國籍，因我國船籍並未註銷，
    仍應視為我國國籍漁船，已詳述如前，且順進壹號於92年8
    月29日向高雄關稅局結關申報時之資料，被告亦非該漁船船
    長，有高雄關稅局提供之結關資料在卷可查（警卷第30至39
    頁）。原判決認定被告違反前述流網漁業管理要點第7 項「
    我國人受僱擔任外國漁船之船長時，不得攜帶流網漁具或設
    備在公海作業或航行」之公告事項，已有未合。另此艘漁船
    前已曾因在公海從事流網作業經主管機關撤銷漁業執照，有
    啟威號之動力漁船生命史重點管理資訊報表附卷可稽（警卷
    第45頁），竟不知反省，再次違反上述主管機關公告事項，
    以流網漁具或設備捕撈鮭魚，影響漁業生態環境甚巨，檢察
    官執此事由，認原判決量刑過輕，非無理由，自應由本院將
    原判決撤銷改判。審酌被告貪圖私利，無視主管機關公告事
    項，違法使用流網漁具捕撈鮭魚，嚴重影響漁業生態資源之
    管理，破壞我國際形象，惟念及被告犯後已坦承犯行，態度
    良好等一切情狀，量處如主文所示之刑，並諭知易科罰金之
    折算標準。至為日本巡邏艇查獲之流網漁具設備及漁獲物，
    依漁業法第68條規定屬得沒收之物，茲因其數量不明且未據
    扣案，為免日後執行困難，故不予宣告沒收。
據上論結，應依刑事訴訟法第369 條第1 項前段、第364 條、第
299 條第1 項前段，漁業法第60條第2 項、第61條，刑法第11條
前段、第55條、第41條第1 項前段，罰金罰鍰提高標準條例第2
條，判決如主文。
本案經檢察官陳國全到庭執行職務。
中　　華　　民　　國　　94　　年　　9 　　月　　7 　　日
                  刑事第七庭    審判長法  官   莊飛宗
                                      法  官   曾逸誠
                                      法  官   黃三友
以上正本證明與原本無異。
不得上訴。
中　　華　　民　　國　　94　　年　　9 　　月　　8 　　日
　　　　　　　　　　　　　　　　　　　書記官  黃玉珠
附錄本件判決論罪科刑法條：
漁業法第60條第2項
違反主管機關依第 44 條第 1 款、第 2 款所為之公告事項者，
處3 年以下有期徒刑、拘役或科或併科新台幣15萬元以下罰金。
漁業法第61條 (罰則 (二)) 違 反主管機關依第44條第3 款所為
之公告事項者，處6 月以下有期徒刑、拘役或科或併科新台幣3
萬元以下罰金。
